臺灣新北地方法院刑事判決　　　　　 110年度審易字第1151號
公　訴　人　臺灣新北地方檢察署檢察官
被　　　告　吳家名


上列被告因詐欺案件，經檢察官提起公訴（110 年度偵字第0000
0 號、第17754 號）及移送併辦（110 年度偵字第18021 號、第
20502 號、第24082 號、第24672 號、第27342 號），本院判決
如下：
    主  文
吳家名犯幫助詐欺取財罪，處有期徒刑肆月，如易科罰金，以新
臺幣壹仟元折算壹日。
    事實及理由
壹、查被告吳家名所犯均係死刑、無期徒刑、最輕本刑為3 年以
    上有期徒刑以外之罪，其於準備程序就被訴及併辦事實為全
    部有罪之陳述，經告知簡式審判程序之旨，並聽取其與檢察
    官之意見後，本院認無不得或不宜改依簡式審判程序進行之
    處，爰依刑事訴訟法第273 條之1 第1 項、第284 條之1 之
    規定，裁定進行簡式審判程序。
貳、本案犯罪事實及證據，除下列事項應予更正、補充外，餘均
    引用附件一至三即檢察官起訴書及併辦意旨書之記載：
一、附件一至三各欄所載之「詐騙集團」、「詐騙集團成員」、
    「詐欺集團成員」，皆應更正為「詐騙成員」（本件尚無三
    人以上集團犯罪之確切證據）。
二、附件一各欄及附表所載之「黃宇銘」，應更正為「黃于銘」
    。
三、附件二犯罪事實欄一第4 行所載之「於民國109 年12月31日
    」，應更正為「於民國109 年12月間某日」；犯罪事實欄一
    、（六）第4 至5 行所載之「匯款3000元、3000元、1 萬50
    00元」，應更正為「匯款3000元、3 萬元、1 萬5000元」。
四、附件三犯罪事實欄一第4 行所載之「於民國109 年12月31日
    」，應更正為「於民國109 年12月間某日」。
五、補充「被告吳家名於110 年9 月9 日本院準備程序及審理時
    之自白（參本院卷附當日各該筆錄）」為證據。
叁、論罪科刑：
一、按刑法上之幫助犯，係以幫助之意思，對於正犯資以助力，
    而未參與實施構成要件之行為者而言。查被告提供附件一至
    三所示之帳戶（以下合稱本件帳戶）資料，使詐騙成員得以
    遂行各次詐欺取財之犯行，惟其單純提供本件帳戶資料供人
    使用之行為，並不等同於向附件一至三所示之告訴人、被害
    人（下稱本件告訴人、被害人）施以欺罔之詐術行為，且亦
    無證據證明其有參與詐欺取財犯行之構成要件行為，是所為
    應僅止於幫助。故核被告所為，均係犯刑法第30條第1 項、
    第339 條第1 項之幫助詐欺取財罪。其以一個交付本件帳戶
    資料之行為，使詐騙成員得分別向本件告訴人、被害人實行
    詐騙行為，導致本件告訴人、被害人分別受有財產上之損害
    ，為同種想像競合犯，應依刑法第55條前段規定，從一重之
    幫助詐欺取財罪處斷。被告提供本件帳戶資料幫助詐騙成員
    作為詐欺取財之用，其行為既僅止於幫助，依刑法第30條第
    2 項規定，對於幫助犯之處罰，得按正犯之刑減輕之。被告
    以一個交付本件帳戶資料之行為，而實行本件犯行，併辦意
    旨所載之各該事實，與起訴之事實有想像競合犯之裁判上一
    罪關係，故併辦部分原屬起訴效力之範疇，本院自得加以審
    酌，檢察官移請併辦之案件，僅在提醒本院注意，非另行成
    立案件繫屬之關係，特予指明。
二、審酌被告恣意將自身所有之本件帳戶資料交予他人，致有心
    實行犯罪之人得以自由使用，進而作為詐騙過程存提款項之
    犯罪工具，所為非但有害金融交易秩序，助長社會訛詐之歪
    風，致使無辜民眾受騙而受有財產上損害，更造成執法機關
    難為追查詐騙成員之真實身分，益增本件告訴人、被害人求
    償之困難度，實有不該，惟其行為之可非難性仍較低於實際
    從事詐騙之正犯，兼衡被告之素行、教育程度、職業、家庭
    經濟與生活狀況、本件告訴人、被害人受有財產上損害之範
    圍或數額、被告犯罪後始終坦認犯行，態度勉可等一切情狀
    ，量處如主文所示之刑，並諭知易科罰金之折算標準，以資
    處罰。
肆、末查本件未見被告取得相關犯罪所得之確切事證，無從依據
    刑法沒收相關規定對之宣告沒收、追徵。
伍、本判決係依刑事訴訟法第310 條之2 及第454 條所製作之簡
    化判決，依法僅需記載犯罪事實、證據名稱及應適用之法條
    ，並得以簡略方式為之，如認定之犯罪事實、證據及應適用
    之法條，與檢察官起訴書之記載相同者，得引用之，附此敘
    明。
據上論斷，應依刑事訴訟法第273 條之1 第1 項、第299 條第1
項前段、第310 條之2 、第454 條（本件依刑事判決精簡原則，
僅記載程序法條文），判決如主文。
本案經檢察官莊勝博偵查起訴及檢察官李超偉移送併辦，由檢察
官陳炎辰到庭執行公訴。
中    華    民    國    110   年     9    月    28    日
                 刑事第二十四庭  法  官  李俊彥
以上正本證明與原本無異。
如不服本判決，應於判決送達後20日內敘明上訴理由，向本院提
出上訴狀（應附繕本），上訴於臺灣高等法院。其未敘述上訴理
由者，應於上訴期間屆滿後20日內向本院補提理由書「切勿逕送
上級法院」。
                                 書記官  林慈恩
中    華    民    國    110   年     9    月    28    日
附錄本判決論罪之法律條文：
中華民國刑法第30條
幫助他人實行犯罪行為者，為幫助犯。雖他人不知幫助之情者，
亦同。
幫助犯之處罰，得按正犯之刑減輕之。
　
中華民國刑法第339 條
意圖為自己或第三人不法之所有，以詐術使人將本人或第三人之
物交付者，處5 年以下有期徒刑、拘役或科或併科50萬元以下罰
金。
以前項方法得財產上不法之利益或使第三人得之者，亦同。
前二項之未遂犯罰之。
--------------------------------------------------------
附件一：
臺灣新北地方檢察署檢察官起訴書
                                    110年度偵字第15230號
                                    110年度偵字第17754號
    被      告  吳家名  男  33歲（民國00年00月00日生）
                        住新北市○○區○○路000號
                        國民身分證統一編號：Z000000000號
上列被告因詐欺案件，已經偵查終結，認應提起公訴，茲將犯罪
事實及證據並所犯法條分敘如下：
        犯罪事實
一、吳家名依其一般社會生活之通常經驗，可預見提供金融帳戶
    予他人使用，可能幫助犯罪集團掩飾或隱匿犯罪行為，致使
    被害人及警方追查無門，而使犯罪集團遂行犯罪，竟仍基於
    幫助詐欺之不確定故意，於民國109 年12月間某日，在其新
    北市○○區○○路000 號住處樓下，將申辦之國泰世華商業
    銀行帳號000000000000號帳戶之提款卡、存摺及密碼提供與
    真實姓名年籍不詳之詐騙集團使用；嗣該詐騙集團成員取得
    上開帳戶提款卡及密碼後，旋與其所屬之詐騙集團成員，共
    同意圖為自己不法之所有，基於詐欺取財之犯意聯絡，於附
    表所示之詐騙時間，以如附表所示之詐騙方式，詐騙如附表
    所示之人，致如附表所示之人均陷於錯誤，而於如附表所示
    之匯款時間，匯款如附表所示之金額至吳家名之上開帳戶內
    。嗣附表所示之人於匯款後發覺受騙，報警處理而查獲上情
    。
二、案經黃仲民、謝宇涵、黃宇銘訴由新北市政府警察局土城分
    局及桃園市政府警察局桃園分局報告偵辦。
        證據並所犯法條
一、證據清單及待證事實：
┌──┬───────────┬────────────┐
│編號│       證據名稱       │        待證事實        │
├──┼───────────┼────────────┤
│ 1  │被告吳家名於偵查中之供│⑴上開國泰世華商業銀行帳│
│    │述                    │  戶為其本人申設使用之事│
│    │                      │  實。                  │
│    │                      │⑵其將上開帳戶提供與真實│
│    │                      │  姓名年籍不詳，綽號小光│
│    │                      │  頭之人之事實。        │
├──┼───────────┼────────────┤
│ 2  │證人即告訴人黃仲民、謝│其等遭詐騙集團詐騙之事實│
│    │宇涵、黃宇銘、盧冠穎、│。                      │
│    │於警詢時之指訴        │                        │
├──┼───────────┼────────────┤
│ 3  │上開帳戶交易明細1 份、│告訴人於附表所示時間匯款│
│    │告訴人匯款紀錄翻拍照片│至被告上開帳戶之事實。  │
└──┴───────────┴────────────┘
二、核被告所為，係犯刑法第30條第1 項前段、第339 條第1 項
    幫助詐欺取財罪嫌。被告幫助詐騙集團為詐欺取財犯行，為
    幫助犯，請按正犯之刑減輕之。
三、依刑事訴訟法第251 條第1 項提起公訴。
    此  致
臺灣新北地方法院
中    華    民    國   110    年    5     月    13    日
                              檢  察  官  莊勝博
　
附件二：
臺灣新北地方檢察署檢察官併辦意旨書
                                    110年度偵字第18021號
                                               第20502號
                                               第24082號
                                               第24672號
    被      告  吳家名  男  33歲（民國00年00月00日生）
                        住新北市○○區○○路000號
                        國民身分證統一編號：Z000000000號
上列被告因詐欺案件，業經偵查終結，認應移由貴院併案審理，
茲將犯罪事實、證據並所犯法條及併辦理由分敘如下：
一、吳家名依一般社會生活之通常經驗，能預見提供金融帳戶予
    不相識之人，可能幫助不相識之人以該帳戶掩飾或隱匿犯罪
    所得財物，致使被害人及警方追查無門，竟仍不違其本意，
    基於幫助詐欺之不確定犯意，於民國109 年12月31日，在其
    新北市○○區○○路000 號住處外，將申辦之渣打國際商業
    銀行帳號00000000000000號帳戶（下稱渣打銀行帳戶）、國
    泰世華商業銀行帳號000000000000號帳戶（下稱國泰世華銀
    行帳戶）之存摺、提款卡及密碼，交予某真實姓名年籍不詳
    之人，幫助該詐欺集團成員從事詐欺取財之犯行。嗣該詐欺
    集團成員取得上開2 帳戶之資料後，旋與其所屬之詐欺集團
    成員，共同意圖為自己不法之所有，基於詐欺取財之犯意聯
    絡，先後為下列犯行：
（一）於109 年12月26日起，以社群網站Instgram及通訊軟體LI
      NE與成懿芳聯絡，佯以某國際投資平臺獲利甚豐云云，致
      成懿芳陷於錯誤，依指示於110 年1 月2 日18時6 分許，
      匯款新臺幣（下同）3 萬6000元至上開國泰世華銀行帳戶
      ，旋遭提領一空；
（二）於109 年12月29日起，以某交友軟體及通訊軟體LINE與簡
      武宏聯絡，佯以投資期貨獲利甚豐云云，致簡武宏陷於錯
      誤，依指示於110 年1 月1 日21時47分許，匯款3000元至
      上開渣打銀行帳戶，旋遭提領一空；
（三）於109 年12月某日起，以交友軟體速約及通訊軟體LINE與
      許家承聯絡，佯以儲值美元購買物品賺差價云云，致許家
      承陷於錯誤，依指示於110 年1 月5 日10時12分許，匯款
      3000元至上開渣打銀行帳戶，旋遭提領一空；
（四）於109 年12月30日起，以某交友軟體及通訊軟體LINE與謝
      承洋聯絡，佯以投資美元外幣獲利甚豐云云，致謝承洋陷
      於錯誤，依指示於110 年1 月5 日14時27分許，匯款3000
      元至上開渣打銀行帳戶，旋遭提領一空；
（五）於110 年1 月3 日起，以交友軟體速約及通訊軟體LINE與
      林凱民聯絡，佯以網路投資獲利甚豐云云，致林凱民陷於
      錯誤，依指示於110 年1 月3 日21時35分許、110 年1 月
      3 日22時59分許、110 年1 月5 日20時19分許，匯款3000
      元、3000元、6000元至上開渣打銀行帳戶，旋遭提領一空
      ；
（六）於110 年1 月4 日起，以通訊軟體LINE與李宏振聯絡，佯
      以投資外匯獲利甚豐云云，致李宏振陷於錯誤，依指示於
      110 年1 月4 日17時16分許、110 年1 月5 日19時53分許
      、110 年1 月5 日20時7 分許，匯款3000元、3000元、1
      萬5000元至上開渣打銀行帳戶，旋遭提領一空。嗣成懿芳
      、簡武宏、許家承、謝承洋、林凱民及李宏振察覺有異，
      報警處理，始循線查悉上情。案經成懿芳訴由臺北市政府
      警察局中正第二分局、簡武宏、許家承、林凱民及李宏振
      訴由新北市政府警察局中和分局報告偵辦。
二、證據：
  ㈠被告吳家名於警詢時之供述。
  ㈡告訴人成懿芳、簡武宏、許家承、林凱民、李宏振及被害人
    謝承洋於警詢時之指述。㈢被告上開渣打銀行、國泰世華銀
    行帳戶客戶基本資料、交易明細、告訴人5 人及被害人提出
    之匯款資料。
三、核被告所為，係犯刑法第30條第1 項前段、第339 條第1 項
    幫助詐欺取財罪嫌。其以幫助詐欺取財之意思，參與詐欺取
    財罪之構成要件以外之行為，為幫助犯，請依同法第30條第
    2 項之規定，按正犯之刑減輕之。
四、併辦理由：被告前因提供其所申辦之上開國泰世華銀行帳戶
    之存摺、提款卡及密碼予詐騙集團成員使用，所涉幫助詐欺
    案件，業經本署檢察官以110 年度偵字第15230 號、110 年
    度偵字第17754 號提起公訴，現由貴院以110 年度審易字第
    1151號（空股）案件審理中，有該案起訴書、刑案資料查註
    紀錄表各1 份在卷可憑。而被告本件所為與前開案件之詐欺
    行為，係於同一時地交付同一及不同帳戶供他人使用，而造
    成不同被害人遭詐騙之結果，兩案應屬一行為觸犯數罪名之
    想像競合關係，為法律上一罪之同一案件，爰請依法併予審
    理。
    此    致
臺灣新北地方法院
中    華    民    國   110    年    7     月    30    日
                              檢  察  官  李超偉
　
附件三：
臺灣新北地方檢察署檢察官併辦意旨書
                                    110年度偵字第27342號
    被      告  吳家名  男  33歲（民國00年00月00日生）
                        住新北市○○區○○路000號
                        國民身分證統一編號：Z000000000
                        號
上列被告因詐欺案件，業經偵查終結，認應移由貴院併案審理，
茲將犯罪事實、證據並所犯法條及併辦理由分敘如下：
一、吳家名依一般社會生活之通常經驗，能預見提供金融帳戶予
    不相識之人，可能幫助不相識之人以該帳戶掩飾或隱匿犯罪
    所得財物，致使被害人及警方追查無門，竟仍不違其本意，
    基於幫助詐欺之不確定犯意，於民國109 年12月31日，在其
    新北市○○區○○路000 號住處外，將申辦之渣打國際商業
    銀行帳號00000000000000號帳戶（下稱渣打銀行帳戶）之存
    摺、提款卡及密碼，交予某真實姓名年籍不詳之人，幫助該
    詐欺集團成員從事詐欺取財之犯行。嗣該詐欺集團成員取得
    上開帳戶之資料後，旋與其所屬之詐欺集團成員，共同意圖
    為自己不法之所有，基於詐欺取財之犯意聯絡，於109 年12
    月某日起，以交友軟體Cheers及通訊軟體LINE與林科甫聯絡
    ，佯以網路投資獲利甚豐云云，致林科甫陷於錯誤，依指示
    於110 年1 月2 日16時58分許，匯款新臺幣3000元至上開渣
    打銀行帳戶，旋遭提領一空。嗣林科甫察覺有異，報警處理
    ，始循線查悉上情。案經林科甫訴由新北市政府警察局中和
    分局報告偵辦。
二、證據：
  ㈠告訴人林科甫於警詢時之指述。
  ㈡被告上開渣打銀行帳戶之客戶基本資料、交易明細及告訴人
    提出之匯款資料。
三、核被告所為，係犯刑法第30條第1 項前段、第339 條第1 項
    幫助詐欺取財罪嫌。其以幫助詐欺取財之意思，參與詐欺取
    財罪之構成要件以外之行為，為幫助犯，請依同法第30條第
    2 項之規定，按正犯之刑減輕之。
四、併辦理由：被告前因提供其所申辦之上開渣打銀行帳戶之存
    摺、提款卡及密碼予詐騙集團成員使用，所涉幫助詐欺案件
    ，業經本署檢察官以110 年度偵字第15230 號、110 年度偵
    字第17754 號提起公訴，現由貴院以110 年度審易字第1151
    號（空股）案件審理中，有該案起訴書、刑案資料查註紀錄
    表各1 份在卷可憑。而被告本件所為與前開案件之詐欺行為
    ，係交付同一帳戶供他人使用，而造成不同被害人遭詐騙之
    結果，兩案應屬一行為觸犯數罪名之想像競合關係，為法律
    上一罪之同一案件，爰請依法併予審理。
    此    致
臺灣新北地方法院
中    華    民    國   110    年    8     月    19    日
                              檢  察  官  李超偉